臺灣新北地方法院板橋簡易庭民事簡易判決
110年度板簡字第2550號
原      告  潘宥誠  

訴訟代理人  彭雪芬  
被      告  東元資融股份有限公司

法定代理人  周佳琳  
訴訟代理人  吳世璋  
上列當事人間請求確認本票債權不存在事件，本院於民國111年4
月21日言詞辯論終結，判決如下：
    主      文
確認被告對原告如附表所示之本票債權不存在。
訴訟費用由被告負擔。
    事實及理由
一、原告主張：
  ㈠被告執有以原告名義所簽發如附表所示之本票乙紙（下稱系
    爭本票），業經被告聲請鈞院裁定准予強制執行在案（110
    年度司票字第9201號裁定）。惟系爭本票非原告所簽發，本
    票上發票人之簽名並非原告所自寫，該簽名之筆跡與原告之
    筆跡顯然不符，且原告從未與被告有過任何債權債務紛爭。
    鈞院未察，竟以110年度司票字第9201號裁定准予強制執行
    ，有害原告之權益，實有起訴以維權益之必要。為此，爰依
    票據之法律關係，提起本件訴訟等語。並聲明：確認被告對
    原告如附表所示之本票債權不存在。
  ㈡對被告抗辯之陳述：
    ⒈原告確實因資金需求欲辦理貸款，與證人接觸並簽署文件
      （民國110年6月2日），文件內容如證人呈報，原告並無
      意見。又原告簽署分期付款申請契約暨商品交付書，係為
      110年6月2日簽署，目的為「增加貸款額度評估加分」之
      用途，並非實際購物，也沒簽立本票。原告與證人僅於11
      0年6月2日因貸款評估有過接觸，之後皆以通訊軟體Line
      溝通聯繫，被告及證人所提示之110年6月9日之契約及本
      票實屬偽造並非原告簽署。
    ⒉被告與證人所提示之交付商品照片拍攝日期為110年6月2日
      ，證人當時告知是為「貸款額度異常時所做的第二手準備
      」，拍攝後手機即返還證人，而交機照片中包裝盒下所壓
      的契約，與被告向鈞院申請裁定之本票與契約亦不相同。
二、被告則以下列陳詞置辯，並聲明：原告之訴駁回。
  ㈠原告前以分期方式，向伊世代通訊有限公司（下稱伊世代公
    司）購買Samsung S21+ 256G 手機一部，約定分期總價款為
    新臺幣（下同）50,706元，約明18期給付，每期給付2,817
    元，上開分期債權已於110年6月9日移轉被告，原告另簽交
    面額與分期總價款等額之本票，以為受債權讓與通知之證明
    ，此亦為取得系爭本票之原因。
  ㈡查，以伊世代公司回報之簽約及交機照，比對檔存之身分證
    影像，自可確定交機者為原告本人，是系爭本票發票人簽名
    ，應可以確定為原告親簽。又起訴狀狀上之簽名，雖與系爭
    本票字跡不同，但也可以合理解釋發票人刻意規避責任而以
    其他方式簽名，原告應負票據發票人責任，自不待言。
三、法院之判斷：
  ㈠按確認法律關係之訴，非原告有即受確認判決之法律上利益
    者，不得提起之，民事訴訟法第247條第1項前段定有明文。
    所謂即受確認判決之法律上利益，係指因法律關係之存否不
    明確，致原告在私法上之地位有受侵害之危險，而此項危險
    得以對於被告之確認判決除去之者而言（最高法院42年台上
    字第1031號判例參照）。查被告業持原告所簽發如附表所示
    之系爭本票向本院聲請本票裁定獲准（110年度司票字第920
    1號），並對原告聲請強制執行（本院111年度司執字第4809
    9號），然原告爭執系爭本票之真正，則兩造對於系爭本票
    債權是否存在，即有爭執而不明確，致原告在法律上地位有
    不安之狀態，而此種狀態復得以對於被告之確認判決除去之
    ，參諸前開判例意旨，自應認原告有即受確認判決之法律上
    利益，是原告自得提起本件確認之訴，合先敘明。
  ㈡按在票據上簽名者，依票上所載文義負責，票據法第5條第1
    項定有明文。而盜用或偽造他人印章、署名為發票行為，即
    屬票據之偽造，被盜用、偽造印章、署名者，因非其在票據
    上簽名用印為發票行為，自不負發票人之責任。次按當事人
    主張有於己之事實者，就其事實有舉證之責任，民事訴訟法
    第277條前段定有明文。又票據債務人於票據所為簽名或印
    文之真正，既屬於票據權利發生要件之一，且係對票據權利
    人有利，如經票據債務人否認其真正時，關於票據記載簽名
    及印文之真正，自應由票據權利人負責證明。蓋因票據為無
    因證券，僅就票據作成前之債務關係，無庸證明原因而已，
    至該票據本身是否真實，即是否為發票人所作成，即應由票
    據債權人即執票人負證明之責，此觀之民事訴訟法第277條
    規定之法理至明（最高法院50年度台上字第1659號判例意旨
    參照）。
  ㈢查，本院以肉眼相互比對原告當庭書寫之簽名筆跡，與系爭
    本票內「潘宥誠」之簽名筆跡，其彼此間之運筆勾勒、態勢
    神韻、個性、慣性等特徵均顯有差異，已難認系爭本票確由
    原告所親簽。
  ㈣被告雖以筆跡不同係因原告為規避票據責任刻意所為，並聲
    請傳訊伊世代公司業務人員陳敏聰到庭作證，經證人陳敏聰
    具結證稱：原告有辦理手機買賣，是由伊幫原告辦理，卷附
    110年6月9日分期付款申購契約暨商品交付書及本票均係由
    原告所寫，原告先於110年6月2日簽署文件，再於110年6月9
    日簽署上開分期付款申購契約暨商品交付書、本票，照片也
    是該日拍攝的，並提出原告於110年6月2日所簽署之客戶評
    估卡、門號同意申辦切結書、3C產品買賣契約、委託約定書
    等文件（見本院卷第69至79頁），然經以肉眼比對原告於11
    0年6月2日所簽署之客戶評估卡、門號同意申辦切結書、3C
    產品買賣契約、委託約定書等文件，其上「潘宥誠」之簽名
    筆跡，與系爭本票上之筆跡仍明顯不同，而與原告當庭所書
    寫之筆跡較為相近，是該部分文書雖足以證明原告於110年6
    月2日曾前往辦理門號及3C產品買賣契約，然尚不足以認定
    原告110年6月9日亦前往伊世代公司簽署分期付款申購契約
    暨商品交付書及系爭本票。再者，被告所提出由伊世代公司
    回報之原告簽約及交機照（見本院卷第43頁），雖經證人陳
    敏聰證述為110年6月9日所拍攝，然此部分經原告否認，而
    該照片未顯示拍攝日期，照片顯示桌面上之商品交付書申辦
    日期為5月28日、門號為「0000000000」，與卷附原告名義
    之分期付款申購契約暨商品交付書所顯示申辦日為110年6月
    9日、申辦行動電話門號為「0000000000」號迥異，此經比
    對由伊世代公司回報之原告簽約及交機照與原告名義之分期
    付款申購契約暨商品交付書即明（見本院卷第43頁、限閱卷
    第19頁），故該照片至多可證明原告有持手機照相，難以證
    明原告有於110年6月9日前往伊世代公司購買手機並簽發系
    爭本票之情形，從而，證人陳敏聰之證詞，顯屬可疑，難認
    可採。
  ㈤準此，被告主張系爭本票係由原告所親簽，然系爭本票上之
    筆跡明顯非原告筆跡，而證人所提出之客戶評估卡、門號同
    意申辦切結書、3C產品買賣契約、委託約定書等文件均係11
    0年6月2日所簽署，關於110年6月9日之分期付款申購契約暨
    商品交付書、本票上之筆跡明顯非原告筆跡，原告持手機拍
    攝之照片拍攝日期不明，均不足以認定原告有於110年6月9
    日簽署或授權他人簽發系爭本票之情形，被告復未提出其他
    證據證明系爭本票確為原告本人親自簽發或原告有何授權他
    人簽發系爭本票之情，本件被告未能舉證證明系爭本票之真
    正性，故原告以系爭本票為偽造，被告對其如附表所示之本
    票債權不存在，應可採認。
四、綜上所述，原告請求確認被告對原告如附表所示之本票債權
    不存在，為有理由，應予准許。
五、本件事證已臻明確，兩造其餘之攻擊防禦方法及所提證據，
    於判決結果不生影響，爰不一一論列，併此敘明。
六、訴訟費用負擔之依據：民事訴訟法第78條。
中　　華　　民　　國　　111 　年　　5 　　月　　19　　日
                  臺灣新北地方法院板橋簡易庭
                        法  官  陳怡親
以上為正本係照原本作成。
如不服本判決，應於送達後20日內，向本院提出上訴狀並表明上
訴理由，如於本判決宣示後送達前提起上訴者，應於判決送達後
20日內補提上訴理由書（須附繕本）。
中　　華　　民　　國　　111 　年　　5 　　月　　19　　日
                        書記官  劉芷寧
附表：
發票人 發票日（民國） 到期日（民國） 票面金額（新臺幣） 票據號碼 潘宥誠 110年6月9日 110年7月9日 50,706元 無